【裁判字號】    95,訴,582
【裁判日期】    950707
【裁判案由】    常業詐欺
【裁判全文】
臺灣臺北地方法院刑事判決               95年度訴字第582號
公  訴  人  臺灣臺北地方法院檢察署檢察官
被      告  乙○○
選任辯護人  翁方彬律師
上列被告因常業詐欺案件，經檢察官提起公訴（九十五年度偵字
第三九六八號），被告於準備程序進行中就被訴事實為有罪之陳
述，經合議庭裁定改行簡式審判程序，判決如下：
    主  文
乙○○共同意圖為自己不法之所有，以詐術使人將本人之物交付
，處有期徒刑伍月，如易科罰金，以銀元佰元即新臺幣玖佰元
折算壹日。扣案如附表所示之物均沒收。
    事  實
一、乙○○與真實姓名年籍不詳綽號「小林」之男子等成年人，
    共同基於意圖為自己不法所有之犯意聯絡，先由乙○○於民
    國九十四年十月八日某時，在臺北縣永和市○○路之合作金
    庫銀行前，以每戶新臺幣（下同）三千元之代價，向甲○○
    （所涉幫助詐欺犯行，業經本院判處有期徒刑三月）購得其
    所有之中國信託商業銀行敦南分行（址設臺北市大安區○○○路○段六八號）、安泰商業銀行新店分行（址設臺北縣新
    店市○○路一一九號）、玉山商業銀行雙和分行（址設臺北
    縣永和市○○路○段三二０號）及第一商業銀行萬隆簡易型
    分行（址設臺北市○○區○○路二段三四七號）帳戶（帳號
    依序為：000000000000號、00000000
    000000號、0000000000000號、000
    00000000號）存摺及金融卡後，再推由亦有犯意聯
    絡之某不詳成年人於同年月十七日中午十二時許，以電話向
    丙○○佯稱其遭人冒用身份，申請信用卡並已消費十一萬五
    千元，然因消費金額超過三萬元之限制，故需匯款至指定帳
    戶以繳款銷帳云云，致丙○○一時情急而陷於錯誤，先後前
    往臺北縣板橋市之中國信託商業銀行及國泰世華商業銀行板
    橋分行，依指示自其帳戶分別匯款十五萬九千元及十四萬元
    至上開甲○○之中國信託商業銀行敦南分行帳戶後，乙○○
    旋於同日持該帳戶金融卡接續提領五萬元、五萬元及二萬元
    ，並將三萬元款項轉匯至前開甲○○之安泰商業銀行新店分
    行帳戶加以提領後，旋與「小林」等人朋分花用。嗣乙○○
    因前開甲○○之中國信託商業銀行敦南分行帳戶當日金融卡
    提款金額已逾十五萬元，尚餘十四萬九千零八元無法以金融
    卡提領，乃於同日下午三時三十分許央請甲○○親赴該分行
    利用該帳戶存摺加以提領，惟甲○○因見乙○○舉止違常，
    發覺有異，乃以遺忘密碼為由，未敢提領該帳戶剩餘款項，
    並於同日以電話掛失該帳戶金融卡。嗣因丙○○發覺有異，
    始知受騙而於同日報警處理，為警通知中國信託商業銀行敦
    南分行將甲○○帳戶列為警示帳戶，俟甲○○於翌日下午一
    時十二分許，前往臺北市○○區○○路四段二五０號之中國
    信託商業銀行辦理金融卡補發事宜時，經該行人員呂昇鴻報
    警而當場查獲，並扣得上開甲○○之中國信託商業銀行敦南
    分行存摺一本及甲○○所有之行動電話一具（門號：000
    0000000號）。嗣經甲○○與乙○○聯繫，相約在臺
    北市○○區○○路與辛亥路口會面，而由員警帶同甲○○於
    當日下午三時三十分許前往該約定地點，當場查獲乙○○，
    並起獲前開甲○○之安泰商業銀行新店分行、玉山商業銀行
    雙和分行及第一商業銀行萬隆簡易型分行帳戶存摺各一本及
    金融卡各一枚、林孟瑢（另案偵查）之國泰世華商業銀行新
    泰分行、上海商業儲蓄銀行新莊分行及台新國際商業銀行汐
    止分行存摺各一本及金融卡各一枚、林孟瑢印章二只、鄺震
    宇（另案偵查）之中國信託商業銀行江翠簡易型分行、萬泰
    商業銀行板橋分行及陽信商業銀行板橋分行存摺各一本及金
    融卡各一枚、陳傑憲（另案偵查）之第一商業銀行大安分行
    存摺一本、鄺震宇印章一只、乙○○所有之行動電話四具（
    門號：0000000000號、0000000000號
    、0000000000號、0000000000號）及
    乙○○詐欺所得五萬零六百元。
二、案經臺北市政府警察局文山第二分局報請臺灣臺北地方法院
    檢察署檢察官偵查起訴。
    理  由
一、前揭事實，業據被告乙○○於本院審理時坦承不諱（見本院
    九十五年六月十九日審判筆錄），核與同案被告甲○○於本
    院審理時供述及被害人丙○○於警訊時指訴情節相符（見偵
    字卷第一一三至一一四頁、本院九十五年五月八日審判筆錄
    ），並有中國信託商業銀行九十四年十二月十二日中信銀集
    作字第九四八一三二二一三八九九號函覆之帳戶歷史交易查
    詢表、被害人之存摺及國泰世華商業銀行匯出匯款回條、甲○○填寫之中國信託商業銀行提款憑證附卷可稽（見偵字卷
    第八至一二頁、第一一七至一一八頁、第一五八頁），暨如
    附表所示之物扣案可資佐證。本件事證明確，被告犯行洵堪
    認定，應予依法論科。
二、查被告行為後，刑法業於九十四年二月二日修正公布，九十
    五年七月一日起施行，其中第五十六條關於連續犯之規定已
    刪除，並修正第二條、第二十八條、第三十三條、第三十八
    條及第四十一條等規定。按行為後法律有變更者，適用行為
    時之法律，但行為後之法律有利於行為人者，適用最有利於
    行為人之法律，修正後刑法第二條第一項定有明文。此條規
    定係規範行為後法律變更所生新舊法律比較適用之準據法，
    本身尚無新舊法比較之問題，於新法施行後，應一律適用新
    法第二條第一項之規定，為「從舊從輕」之比較，先予敘明
    。再按本次法律變更，比較時應就罪刑有關之共犯、未遂犯
    、想像競合犯、牽連犯、連續犯、結合犯，以及累犯加重、
    自首減輕暨其他法定加減原因（如身分加減）與加減例等一
    切情形，綜其全部罪刑之結果而為比較（最高法院九十五年
    五月二十三日九十五年度第八次刑庭會議決議參照）。經查
    ：
  (一)刑法第三百三十九條第一項關於詐欺取財罪之規定，法定刑
    為「五年以下有期徒刑、拘役或科或併科一千元以下罰金」
    ，就罰金部分，依修正後刑法施行法第一條之一：「中華民
    國九十四年一月七日刑法修正施行後，刑法分則編所定罰金
    之貨幣單位為新臺幣。九十四年一月七日刑法修正時，刑法
    分則編未修正之條文定有罰金者，自九十四年一月七日刑法
    修正施行後，就其所定數額提高為三十倍。但七十二年六月
    二十六日至九十四年一月七日新增或修正之條文，就其所定
    數額提高為三倍」，及修正後刑法第三十三條第五款將罰金
    刑定為「新臺幣一千元以上，以百元計算之」等規定，則修
    正後刑法三百三十九條第一項詐欺取財罪所得科處之罰金刑
    最高為新臺幣三萬元，最低為新臺幣一千元，惟依被告行為
    時之刑罰法律，即罰金罰鍰提高標準條例第一條前段規定之
    提高倍數十倍及修正前刑法第三十三條第五款規定之罰金最
    低額一元計算，前開詐欺取財罪之罰金刑最高為銀元一萬元
    ，最低為銀元一元，換算為新臺幣後，最高額雖與新法同為
    新臺幣三萬元，惟最低額僅新臺幣三元。比較修正前、後之
    刑罰法律，自以修正前之法律較有利於被告。
  (二)刑法第二十八條關於共犯之規定，由原條文：「二人以上共
    同實施犯罪之行為者，皆為正犯」，修正為：「二人以上共
    同實行犯罪之行為者，皆為正犯」，揆諸本條之修正理由係
    為釐清陰謀共同正犯、預備共同正犯、共謀共同正犯是否合
    乎本條規定之正犯要件，而本案被告與「小林」等人共同詐
    欺取財之犯行，既屬實行犯罪行為之正犯，則適用舊法第二
    十八條規定論擬，對被告並無不利。
  (三)刑法第五十六條連續犯之規定業經刪除，於新法施行後，被
    告之數犯罪行為，應予分論併罰。此條刪除雖非犯罪構成要
    件之變更，然顯已影響行為人刑罰之法律效果，自屬法律有
    變更，依新法第二條第一項規定，比較新、舊法結果，仍應
    適用較有利於被告之舊法論以連續犯。
  (四)刑法第四十一條第一項前段關於易科罰金之規定，新法修正
    為「犯最重本刑為五年以下有期徒刑以下之刑之罪，而受六
    個月以下有期徒刑或拘役之宣告者，得以新臺幣一千元、二
    千元或三千元折算一日，易科罰金」，惟依被告行為時之刑
    罰法律，即舊法第四十一條第一項前段：「犯最重本刑為五
    年以下有期徒刑以下之刑之罪，而受六個月以下有期徒刑或
    拘役之宣告，因身體、教育、職業、家庭之關係或其他正當
    事由，執行顯有困難者，得以一元以上三元以下折算一日，
    易科罰金」及罰金罰鍰提高標準條例第二條關於「依刑法第
    四十一條易科罰金者，均就其原定數額提高為一百倍折算一
    日；法律所定罰金數額未依本條例提高倍數，或其處罰法條
    無罰金刑之規定者，亦同」等規定，易科罰金之折算標準最
    高為銀元三百元，最低為銀元一百元，換算為新臺幣後，最
    高額為新臺幣九百元，最低額為新臺幣三百元。比較修正前
    、後關於易科罰金折算標準之刑罰法律，適用修正前刑法第
    四十一條第一項前段及罰金罰鍰提高標準條例第二條規定，
    對被告較為有利。
  (五)綜上法律修正前、後之比較，揆諸前揭說明及修正後刑法第
    二條第一項之「從舊從輕」原則，適用修正前之相關刑罰法
    律規定，對被告較為有利，自應適用修正前刑法及罰金罰鍰
    提高標準條例相關規定。至沒收之從刑因附屬於主刑，自應
    依主刑所適用之法律即舊法相關規定宣告之。
三、核被告所為，係犯修正前刑法第三百三十九條第一項之詐欺
    取財罪。公訴意旨雖認被告涉犯同法第三百四十條之常業詐
    欺罪嫌，惟除本案被害人外，尚無第三人指證被告詐欺，且
    乏其中積極證據足證被告恃詐欺維生、以之為常業，要難認
    被告有常業詐欺犯行，此部分業經公訴人於本院審理時當庭
    更正起訴法條為同法第三百三十九條第一項（見本院九十五
    年六月十九日準備程序筆錄及審判筆錄），併此敘明。又被
    告與「小林」及不詳成年人間就前揭犯行有犯意聯絡及行為
    分擔，為共同正犯。爰審酌被告年輕體健，不思以正途取財
    ，竟貪圖小利，鋌而走險，收購帳戶以詐騙被害人，危害社
    會治安及金融交易安全，徒增被害人尋求救濟之困難，使犯
    罪追查趨於複雜，然所得財物非鉅，犯後復已賠償被害人，
    取得被害人之諒解（見本院九十五年六月五日準備程序筆錄
    、彰化銀行匯款回條聯），暨坦承犯行，知所悔悟，態度良
    好等一切情狀，量處如主文所示之刑，並諭知易科罰金之折
    算標準。扣案如附表所示之帳戶存摺及金融卡，係甲○○出
    售與被告，供被告等人詐欺所用之物；現金五萬零六百元，
    係被告所有、因詐欺所得之物，爰分別依修正前同法第三十
    八條第一項第二款、第三款規定宣告沒收。至甲○○所有之
    門號0000000000號行動電話一具，雖係供甲○○
    與被告聯絡之用，惟並非被告直接實施詐欺所用之物；被告
    所有之行動電話，亦與本案詐欺犯行無關；林孟瑢、鄺震宇
    、陳傑憲等人之帳戶存摺及金融卡、林孟瑢及鄺震宇印章，
    既非被告所有，且與本案詐欺犯行亦無直接關聯，爰均不為
    沒收之諭知，併此敘明。
據上論斷，應依刑事訴訟法第二百七十三條之一第一項、第二百
九十九條第一項前段，修正後刑法第二條第一項、修正前刑法第
二十八條、第三百三十九條第一項、第四十一條第一項前段、第
三十八條第一項第二款、第三款，修正前罰金罰鍰提高標準條例
第一條前段、第二條，現行法規所定貨幣單位折算新臺幣條例第
二條，判決如主文。
本案經檢察官黃文明到庭執行職務
中    華    民    國  九十五  年    七    月    七    日
                  刑事第八庭法  官  陳芃宇
以上正本證明與原本無異。
如不服本判決，應於判決送達後10日內向本院提出上訴狀 (應抄
附繕本)。
                            書記官  周小玲
中    華    民    國  九十五  年    七    月    七    日
附表：
一、戶名甲○○之中國信託商業銀行敦南分行帳號000000
    000000號帳戶之存摺壹本。
二、戶名甲○○之安泰商業銀行新店分行帳號00000000
    000000號帳戶之存摺壹本及金融卡壹枚。
三、戶名甲○○之玉山商業銀行雙和分行帳號00000000
    00000號帳戶之存摺壹本及金融卡壹枚。
四、戶名甲○○之第一商業銀行萬隆簡易型分行帳號00000
    000000號帳戶之存摺壹本及金融卡壹枚。
五、現金新臺幣伍萬零陸佰元。
附錄本案論罪科刑法條全文：
中華民國刑法第三百三十九條第一項
意圖為自己或第三人不法之所有，以詐術使人將本人或第三人之
物交付者，處五年以下有期徒刑、拘役或科或併科一千元以下罰
金。


司法院資訊處製作；財團法人民間司法改革基金會備份。
